【裁判字號】    95,毒抗,312
【裁判日期】    950718
【裁判案由】    毒品危害防制條例
【裁判全文】
臺灣高等法院刑事裁定                 95年度毒抗字第312號
抗  告  人
即  被  告  甲○○
上列抗告人因違反毒品危害防制條例案件，不服臺灣板橋地方法
院，中華民國九十五年六月十三日95年度毒聲字第1132號裁定（
聲請案號：95年度聲戒字第267號，偵查案號：95年度毒偵字第8
01號），提起抗告，本院裁定如下：
    主  文
抗告駁回。
    理  由
一、抗告意旨略以：勒戒處所之門診僅詢問抗告人三句話，即認
    定抗告人有繼續施用毒品傾向，過程草率，抗告人難以信服
    ；抗告人另案假釋已經裁定撤銷，日後尚需入監服刑，何來
    有繼續施用毒品之傾向？且抗告人母親因身體狀況不佳長年
    住院，然家中現僅依靠在做清潔工作之父親獨撐家計，實亟
    需抗告人安排照料；抗告人並非無正當工作之人，抗告人在
    勒戒期間表現良好，現已深感悔悟，請予抗告人一個自新機
    會，將原審裁定撤銷云云。
二、按觀察、勒戒後，檢察官依據勒戒處所之陳報，認受觀察、
    勒戒人有繼續施用毒品傾向者，檢察官應聲請法院裁定令入
    戒治處所強制戒治，其期間為六個月以上，至無繼續強制戒
    治之必要為止，但最長不得逾一年，毒品危害防制條例第二
    十條第二項，定有明文。
三、經查：
（一）本件抗告人前因施用第一、二級毒品，經原審法院裁定將
      其送觀察、勒戒後，臺灣臺北看守所附設勒戒處所認為抗
      告人有繼續施用毒品之傾向，有該勒戒處所「有無繼續施
      用毒品傾向」證明書一份在卷可稽。
（二）其次，勒戒處所就受勒戒人有無繼續施用毒品傾向之評估
      標準，並非完全以受勒戒人勒戒後之結果為準，勒戒前之
      各種情況，仍應作為評估之依據。依勒戒處所評分說明手
      冊規定，係以人格特質、臨床徵候及環境相關因素三項合
      併計算分數，其中「人格特質」之評估項目為：(1)毒品犯
      罪相關司法紀錄、(2)其他犯罪相關紀錄、(3)短期內再犯加
      重計分、(4)行為觀察；「臨床徵候」之評估項目為﹕(1)有
      無戒斷症狀、(2)有無多種藥物使用、(3)有無注射使用、(4)
      使用期間、(5)情緒及態度；「環境相關因素」之評估項目
      為﹕(1)社會功能是否良好、(2)支持系統。若判斷結果之分
      數六十分以上，則判定為有繼續施用毒品傾向，此觀「有
      無繼續施用毒品傾向」評估標準、評分說明手冊即明。依
      前所述，有無繼續施用毒品傾向評估標準之評估項目多元
      ，以人格特質、臨床徵候及環境相關因素三大類為評估標
      準，並有諸多細要項目可為綜合判斷，多角度之評估標準
      ，其涵蓋面向可謂完全，抗告人稱評估過程草率，顯係對
      評分標準有所誤會，應先敘明。
（三）其次，查抗告人經臺灣臺北看守所附設勒戒處所之評分結
      果，人格特質得八分、臨床徵候得五十分、環境相關因素
      得五分，合計六十三分，綜合判斷為「有繼續施用毒品傾
      向」，此有臺灣臺北看守所附設勒戒處所「有無繼續施用
      毒品傾向」證明書及「有無繼續施用毒品傾向」評估標準
      紀錄表各一份在卷可稽。亦即，觀察、勒戒處所係綜合個
      案之臨床實務及具體事證，判定抗告人為「有繼續施用毒
      品傾向」。本院經核，尚無不合。抗告人所指日後會因另
      案入監執行乙節，縱無不實，亦與其是否仍有繼續施用毒
      品傾向，無必然之關連，不能作為解免強制戒治之事由。
四、綜上所述，原審據臺灣臺北看守所附設勒戒處所前開評估結
    果，認為檢察官之聲請為正當，進而依毒品危害防制條例第
    二十條第二項之規定，裁定令抗告人入戒治處所強制戒治，
    於法並無不合，至於抗告人所舉之家庭因素縱無不實，仍不
    得做為免予強制戒治之理由。抗告人抗告指摘原審裁定不當
    ，為無理由，應予駁回。
據上論斷，應依刑事訴訟法第四百十二條，裁定如主文
中    華    民    國    95    年    7     月    18    日
                  刑事第十四庭審判長法  官  蘇隆惠
                                    法  官  林秀鳳
                                    法  官  林瑞斌
以上正本證明與原本無異。
不得再抗告。
                                    書記官  陳思云
中    華    民    國    95    年    7     月    19    日


司法院資訊處製作；財團法人民間司法改革基金會備份。
